臺灣高等法院臺南分院刑事裁定　　　　　　　　九十三年度交抗字第九六號　　Ｃ
　　　抗　告　人
　　　即受處分人　甲　○　○
右列抗告人因違反道路交通管理處罰條例聲明異議案件，不服臺灣臺南地方法院中華
民國九十三年四月三十日第一審裁定（九十二年度交聲字第六二七號），提起抗告，
本院裁定如左：
      主      文
抗告駁回。
      理      由
一、抗告意旨略以：本案對造當事人呂俊穎超速行駛違規確定，酒醉駕車已依刑法公
    共危險罪章另案移送臺灣臺南地方法院檢察署偵辦，顯已喪失優先通行之路權。
    且抗告人行車十餘年，從未肇事，絕無迴車前未注意來往車輛即擅自迴車之理，
    本案純屬意外。況一般民眾對於「迴車注意」程度之認定，為主觀狹義範圍，與
    交通專業領域客觀廣義範圍之認定，差異懸殊，抗告人非專業亦是如此，爰提起
    抗告，請撤銷原裁定云云。
二、按汽車駕駛人迴車時，不注意來、往車輛行人，仍擅自迴轉者，處二百元以上六
    百元以下罰鍰（即新臺幣六百元以上一千八百元以下罰鍰），並記違規點數一點
    ，道路交通管理處罰條例第四十九條第五款及第六十三條第一項第一款分別定有
    明文。又汽車迴車時，駕駛人是否已注意來往車輛，應係以該迴轉車輛開始進行
    迴轉，直到進入欲轉至之車道內順利前行期間，是否會與來、往車輛發生行車上
    之衝突來加以分析判斷，而非僅以迴轉車輛駕駛人之主觀認定作為唯一推論基礎
    。換言之，假若迴轉車輛開始迴轉直至進入欲轉至之車道內順利前行期間，一般
    非特殊異常行駛之來、往車輛，仍不能避免與該迴轉車輛發生行車上之衝突，則
    該迴轉車輛駕駛人即難認為於迴轉前已看清無來往車輛。至於該迴轉車輛駕駛人
    自認來往車輛應不會在其迴車期間，與之發生行車上之衝突，則僅係其個人主觀
    上之片面推斷，尚非得以據此而認該駕駛人並未違反迴車時應看清無來往車輛始
    能迴車之注意義務。況直行車輛與迴轉車輛行經道路衝突點時，直行車輛駕駛人
    本有優先通行之路權，故迴轉車輛駕駛人所負之來、往車輛注意義務，亦遠較直
    行車輛駕駛人所負之車前狀況注意義務來得大。從而，迴轉車輛駕駛人亦不得僅
    因直行車輛駕駛人同有違規之駕駛行為，即可主張其已盡到看清無來、往車輛之
    注意義務，而無任何違規之情事。此外，汽車駕駛人，駕駛汽車違反道路交通安
    全規則，因而肇事致人受傷者，吊扣其駕駛執照三個月至六個月，道路交通管理
    處罰條例第六十一條第三項雖有明文規定，然汽車駕駛人違反道路交通安全規則
    而肇事之結果，如無積極之證據足以證明對方駕駛人係因本件車禍而有受傷之情
    形，則對於該違反道路交通安全規則之駕駛人，即不得逕以本條項之規定加以處
    罰。
三、經查：
（一）抗告人即受處分人甲○○並不否認有於民國九十二年八月二十六日下午五時二
      十分左右，駕駛車牌號碼Ｎ二─七七三七號自用小客車，於行經臺南縣新營市
      ○○路與武昌街之交岔路口迴車時，與呂俊穎所騎乘之車牌號碼ＩＤＩ─七二
      八號重型機車發生碰撞之事實，且有臺南縣警察局南縣警交字第Ｍ00000
      000號舉發違反道路交通管理事件通知單及臺南縣警察局新營分局九十二年
      九月十八日營警交字第○九二○○一六六八一號函之影本各一份，與該分局九
      十二年十二月一日營警交字第○九二○○二○二九六號函附之道路交通事故現
      場圖、道路交通事故調查報告表（一）、（二）之影本各一份、交通事故現場
      蒐證相片六張附於原審卷可參。
（二）本件交通事故發生之地點，係位於臺南縣新營市○○路與武昌街之交岔路口處
      ，而本件車禍發生當時，抗告人所駕駛之前述小客車不僅已經開始迴轉，而且
      車身亦已呈現斜向狀態，有前開道路交通事故現場圖及交通事故現場蒐證相片
      可稽。又抗告人係駕駛該小客車沿中正路由北往南方向，行至該交岔路口而作
      迴轉等情，亦據抗告人於警詢時供認無誤（見原審卷第二三頁背面），顯見抗
      告人係於駕車行至上開交岔路口作迴轉之迴車期間與呂俊穎所騎之機車發生碰
      撞。另呂俊穎於本件車禍發生時，有酒後駕車之行為，且肇事後經警檢測之吐
      氣酒精濃度為每公升○‧二七毫克，雖有吐氣酒精濃度測試表一份附於原審卷
      可憑，然呂俊穎仍正常行使在機車優先道上，有上開臺南縣警察局新營分局九
      十二年九月十八日營警交字第○九二○○一六六八一號函可按，此外，並無積
      極證據足以證明呂俊穎騎乘上開機車有偏離車道或蛇行等特殊異常之行為，本
      件車禍之發生，應係抗告人駕駛小客車行至前述交岔路口作迴車時，未盡到看
      清無來、往車輛之注意義務而擅自迴車，以致同向在後騎機車之呂俊穎發現抗
      告人所駕駛正在迴轉之小客車時，業已避煞不及而直接發生碰撞所致。從而，
      抗告人於前述時、地，確有駕駛小客車迴車時，未注意來往車輛，即擅自迴車
      之違規事實，應可認定。
（三）本件交通事故之責任，經送臺灣省臺南區車輛行車事故鑑定委員會鑑定結果與
      臺灣省車輛行車事故覆議鑑定委員會覆議結果，亦均認抗告人駕駛小客車，迴
      轉未注意來往車輛，同為本件車禍之肇事原因等情，有臺灣省臺南區車輛行車
      事故鑑定委員會九十三年二月三日南鑑字第九二一九三四號函所附鑑定意見書
      及臺灣省車輛行車事故覆議鑑定委員會九十三年四月十三日府覆議字第九三一
      ○一七九號函各一份附於原審卷可佐，益證抗告人之前述駕駛行為，確有違反
      道路交通管理處罰條例第四十九條第五款之規定。雖呂俊穎酒醉駕駛重型機車
      ，超速行駛，未注意車前狀況之駕駛行為，同為本件車禍之肇事原因，惟抗告
      人之上述違規行為，既與呂俊穎之違規行為，併合而為本件車禍之肇事原因，
      則被告之上開違規事實，即不能僅因呂俊穎同有其他違規行為，而可主張相互
      抵銷或獲得免除。
（四）抗告人於警訊時雖辯稱：其在大約十五公尺前就事先打方向燈云云，縱然屬實
      ，然因打亮左側方向燈之行為，僅能警示來往車輛駕駛人得以知悉該車即將向
      左側偏行而迴車或左轉，其功用係在促使來往車輛駕駛人注意該欲迴轉或左轉
      之車輛而已，該迴轉車輛並不因之而取得優先迴車或左轉之通行路權，而且來
      往車輛駕駛人亦不因之即負有必須禮讓該迴轉或左轉車輛先行之義務，故抗告
      人亦難僅以其曾於小客車迴車前打亮左側方向燈一事，而認騎機車自後方駛來
      之呂俊穎即應讓其先行迴轉。抗告人此部所辯，尚不足採。
（五）呼氣酒精濃度達每公升○．二五毫克以上或血液中酒精濃度達○．○五％（五
      ○mg/dl）以上，將使其複雜技巧障礙、駕駛能力變壞，肇事率為未飲酒時之
      二倍（參見司法院第四十五、第四十六期司法業務研究會研究專輯刑事法律專
      題研究（十七）第三○七頁，中央警察大學交通學系暨交通管理研究所蔡中志
      ——對飲酒不能安全駕駛之執法研究），而道路交通安全規則第一百十四條第
      二款規定，汽車駕駛人飲酒後吐氣所含酒精濃度超過每公升○．二五毫克以上
      者，不得駕車，亦係基於酒精對人體中樞神經系統有麻醉作用，為維護安全駕
      駛而為之禁止規定。然而，吐氣酒精濃度達每公升○．七五毫克以上，才達明
      顯酒醉、步履蹣跚之程度，肇事率為未飲酒時之二十五倍，亦為前述研究內容
      所載明，顯見吐氣酒精濃度達每公升○．二五毫克以上，並非即屬真正之酒醉
      狀態而無法安全駕車行駛。又本件機車駕駛人呂俊穎肇事後之吐氣酒精濃度為
      每公升○．二七毫克等情，雖有上述吐氣酒精濃度測試表足參，但因此等情況
      下，呂俊穎理論上僅會有複雜技巧障礙以及駕駛能力變壞之情形，而非陷於真
      正酒醉而不能安全駕駛之狀態，故上開二鑑定意見書雖指稱：呂俊穎有「酒醉
      駕駛重機車」等語，然此係指呂俊穎有飲酒後而駕車之行為，尚非指呂俊穎已
      有類似上開飲酒後吐氣酒精濃度達每公升○．七五毫克以上之明顯酒醉程度。
      此外，呂俊穎於本件車禍發生前，既仍行駛於機慢車優先道，且無其他偏離車
      道或蛇行等特殊怪異之駕駛行為，則呂俊穎酒後駕車之行為，雖有違反道路交
      通管理條例及道路交通安全規則之相關規定，但就本件車禍之發生而言，尚非
      屬唯一之肇事因素，故抗告人亦不得僅以呂俊穎曾有酒後駕車之行為，即認抗
      告人其並無任何違規之情事。而抗告人抗告所辯呂俊穎超速行使違規，酒醉駕
      車已依刑法公共危險罪章另案移送臺灣臺南地方法院檢察署偵辦，顯已喪失優
      先通行之路權云云，亦不足採。
（六）呂俊穎於警詢時雖證稱：其因本件車禍而手腳擦傷等語（見原審卷第二一頁背
      面），然呂俊穎事後並未至醫療院所就診，且未有任何診斷證明書等情，則據
      其具狀陳明無誤（見原審卷第四八頁）。又本件經查全卷，亦未發現呂俊穎之
      受傷採證照片等其他足資判斷其是否因本件車禍而受傷之相關事證，故呂俊穎
      是否確因本件車禍而受有傷害，尚屬無從證明。抗告人之駕駛行為就本件車禍
      而言，雖有違反道路交通安全規則第一百零六條第五款：迴車前，應看清無來
      往車輛，始得迴轉之規定，然因查無積極事證足以證明騎機車與其發生碰撞之
      呂俊穎確有因此而受傷之情形，故此部分尚不得遽以道路交通管理處罰條例第
      六十一條第三項之規定，對於抗告人加以處罰。
（七）綜上所述，原裁定認為原處分意旨認抗告人有「違反道路交通安全規則肇事致
      人受輕傷」之行為，並依道路交通管理處罰條例第六十一條第三項之規定處罰
      抗告人，經核容有違法之嫌，故抗告人指摘原裁決該部分之處罰不當，尚非無
      由，而以裁定將原處分該部分撤銷，並另為抗告人不罰之諭知。又認抗告人於
      右述時、地，駕駛前開小客車有迴車時，不注意來往車輛仍擅自迴轉之行為既
      可認定，則原處分機關即移送機關交通部公路總局嘉義區監理所新營監理站，
      就此部分引用上開道路交通管理處罰條例第四十九條第五款及第六十三條第一
      項第一款等規定，裁處抗告人罰鍰新臺幣六百元，並記違規點數一點，依道路
      交通管理處理辦法第十九條就本件其餘部分之異議認並無理由，而予以駁回，
      認事用法並無違誤。抗告人以上開理由抗告，為無理由，應予駁回。
據上論斷，應依道路交通案件處理辦法第二十六條，刑事訴訟法第四百十二條，裁定
如主文。
中    華    民    國      九十三      年      七      月      八        日
                                  臺灣高等法院臺南分院刑事第三庭
                                      審判長法官  陳    義    仲
                                            法官  楊    子    莊
                                            法官  陳    清    溪
右正本證明與原本無異。
不得再抗告。
                                      法院書記官  尤    乃    玉
中    華    民    國      九十三      年      七      月      九        日
